【裁判字號】    91,訴,2763
【裁判日期】    920509
【裁判案由】    違反槍砲彈藥刀械管制條例
【裁判全文】
臺灣高雄地方法院刑事判決                        九十一年度訴字第二七六三號
    公  訴  人  臺灣高雄地方法院檢察署檢察官
    被      告  乙○○
    指定辯護人  本院公訴辯護人丙○○
右列被告因違反槍砲彈藥刀械管制條例案件，經檢察官提起公訴（九十一年度偵字第
一八四八五號）並聲請併案審理（九十一年度偵字第二三九四五號），本院判決如左
：
    主  文
乙○○未經許可，寄藏其他可發射子彈具有殺傷力之改造手槍，累犯，處有期徒刑壹
年參月。具有殺傷力之仿貝瑞塔改造手槍貳支（槍枝管制編號分別為：00000
00000號，含彈匣壹只。0000000000號，含彈匣壹只）、具殺傷力
之子彈玖顆均沒收。又共同變造駕駛執照，足以生損害於公眾及他人，累犯，處有期
徒刑伍月。變造之「甲○○」駕駛執照上乙○○之照片壹張沒收。應執行有期徒刑壹
年柒月。具有殺傷力之仿貝瑞塔改造手槍貳支（槍枝管制編號分別為：00000
00000號，含彈匣壹只。0000000000號，含彈匣壹只）、具殺傷力
之子彈玖顆及變造之「甲○○」駕駛執照（印製號碼碼為高0000000號）上乙
○○之照片壹張均沒收。
    事  實
一、乙○○曾於民國八十五年間因違反麻醉藥品管制條例案件，經本院判處有期徒刑
    三月確定，並於八十五年八月十九日易科罰金執行完畢。詎其猶不知悔悟，於九
    十年六、七月間某日，未經許可，在高雄縣岡山鎮某不詳地點，受其不詳年籍朋
    友黃清輝所託，收受其交付具有殺傷力之仿貝瑞塔改造手槍二支（槍枝管制編號
    分別為：0000000000號，含彈匣一只。0000000000號
    含彈匣一只）、具殺傷力之子彈十三顆，並未經許可將上開槍彈寄藏在其位於高
    雄縣永安鄉○○村○○路光明三巷一○二號之住處，嗣並於不詳時間將上開槍枝
    管制編號為0000000000號之仿貝瑞塔改造手槍一支，改放於其母親所
    有並供其所使用之牌照號碼為ＹＦ－二一六二號自小客車內駕駛座腳踏墊下，嗣
    經警方循線於九十一年七月二十一日在前揭住處及自小客車內分別查獲上開具殺
    傷力之子彈六顆及仿貝瑞塔改造手槍二支（槍枝管制編號為000000000
0號）；嗣乙○○再於不詳時間將其餘未查獲之手槍一支（槍枝管制編號為00
    00000000號）及子彈七顆，另改放於該ＹＦ－二一六二號之自小客車中
    ，並因於九十一年八月十九日經警持本院所核發之搜索票進行搜索，而於該自小
    客車中查獲。
二、再乙○○因施用毒品案件，經本院於九十年一月十五日以九十年度毒聲字第三五
    四號裁定施以強制戒治，並確定在案，詎乙○○拒不接受強制戒治而逃亡，並經
    臺灣高雄地方法院檢察署對其發布通緝在案，惟其不知悔改自行報到接受戒治執
    行，竟意圖躲避警方之查緝及臺灣高雄地方法院檢察署（以下簡稱高雄地檢署）
    之通緝，乃於九十一年初在乙○○上開住處，與不詳姓名、年籍之成年男子「阿
    瘦」聯繫後，與該名不詳姓名成年男子基於變造駕駛執照之特種文書之犯意聯絡
    ，先由乙○○提供個人證件照一張及一萬元之代價交予該男子，該名男子遂在不
    詳時間、地點，以「甲○○」所遺失之駕駛執照（印製號碼為：高000000
    0號），換貼乙○○之相片，並於二個星期後由該不詳姓名年籍之成年男子在乙
    ○○上開住處交付變造完成之駕駛執照，足以生損害於甲○○本人、監理機關對
    於駕駛執照管理之正確性，嗣經警方於九十一年八月十九日搜索上開自小客車時
    ，一併查獲該變造之駕駛執照。
三、案經台南市警察局、高雄縣警察局岡山分局分別報告臺灣高雄地方法院檢察署檢
    察官偵查起訴及聲請併案審理。
    理  由
一、右揭事實，業據被告乙○○於警、偵訊及本院審理中坦承不諱，而該扣案槍枝二
    支及子彈十三顆經送內政部警政署刑事警察局鑑定結果：(一)九十一年七月二十一
    日所查獲之手槍、子彈部分：「(1)送鑑手槍壹支（槍枝管制編號為000000
    0000號），認係以玩具槍換裝土造金屬槍管改造而成之改造手槍，機械性能
    良好，認具殺傷力。(2)送鑑子彈陸顆，均認係改造子彈，採樣貳顆試射，均可擊
    發，認均具殺傷力」及(二)九十一年八月十九日所查獲之手槍、子彈部分：「(1)送
    鑑改造手槍壹枝（含彈匣貳個，槍枝管制編號為0000000000號），認
    係由仿ＢＥＲＥＴＴＡ廠半自動手槍製造之金屬玩具手槍，更換土造金屬槍管、
    土造槍機改造而成之改造手槍，機械性能良好，可擊發適用子彈，認具殺傷力。
    (2)送鑑子彈柒顆（成品），認均係由玩具金屬彈殼加裝直徑約７．８ｍｍ之金屬
    彈頭改造而成之改造子彈，採樣貳彈試射，可擊發，認均具殺傷力」等語，有內
    政部警政署刑事警察局九十一年八月六日刑鑑字第○九一○一九七五六五號及九
    十一年九月十一日刑鑑字第○九一○二三五四七五號鑑驗通知書各乙紙在卷足憑
    （參九十一年度偵字第一五七八二號卷及九十一年度偵字第一八四八五號案卷第
    十九頁至二十五頁），足認該扣案槍枝二支及子彈十三顆，均具有殺傷力。再系
    爭駕駛執照係甲○○於九十年間所遺失，且經人換貼被告之照片，並將駕駛執照
    上出生日期「45.02.25」變更為「65.02.25」一節，業經證人即甲○○於本院審
    理中證述無訛（參本院卷第五十八頁、五十九頁），且經法務部調查局鑑定「該
    換貼之照片上並無任何鋼印痕跡，且出生年月日『65』年之『6』係遭換貼變造
    而成」部分，亦有該鑑定通知書附本院卷第二十六頁可參。是足認該駕駛執照確
    係被告與該不知名成年男子共同變造而成。從而，被告上開自白核與事實相符，
    堪信為真實洵堪認為論罪科刑之依據。是本件事證明確，被告上開犯行，洵堪認
    定。
二、按寄藏與持有，均係將物置於自己實力支配之下，僅寄藏必先有他人之持有行為
    ，而後始為之受寄代藏而已，故寄藏之受人委託代為保管，其保管之本身，亦屬
    持有，不過，此之持有係受寄之當然結果（最高法院七十四年臺上字第三四００
    號判例參照）。本件被告係在高雄縣岡山鎮受不詳年籍之黃清輝委託代為保管，
    並非為自己而持有該槍、彈，揆諸上揭最高法院判例意旨，被告前開行為應係「
    寄藏」而非「持有」。又槍砲彈藥刀械管制條例第十一條第四項、第十二條第四
    項，係將持有與寄藏為分別之處罰規定，而寄藏與持有均係將物置於自己實力支
    配之下，僅寄藏必先有他人之持有行為，而後始為之受寄代藏而已，故寄藏之受
    人委託代為保管，其保管之本身亦屬持有，惟此持有係受寄之當然結果，雖不應
    另就持有予以論罪，然未經許可無故持有手槍、子彈，其持有之繼續為行為之繼
    續，亦即一經持有該槍彈罪即成立，但其完結須繼續至持有行為終了時為止。則
    包括持有之寄藏該槍彈行為自亦為行為之繼續，其犯罪之完結須繼續至寄藏行為
    終了時為止，此與司法院院解字第三六三二號解釋所稱寄藏贓物罪於寄藏行為完
    畢時，其犯罪即已完成，其後之占有該贓物乃犯罪之狀態繼續，非行為繼續，並
    不相同。是本件被告受託寄藏槍枝子彈之時間為九十年六、七月間某日，然其寄
    藏行為繼續至九十一年八月十九日始被完全查獲，其寄藏行為終了既在該槍砲彈
    藥刀械管制條例於九十年十一月十四日修正公布施行後，自無行為後法律變更之
    可言，應適用修正後條例論處，合先敘明。核被告所為係犯槍砲彈藥刀械管制條
    例第十一條第四項未經許可寄藏其他可發射子彈具有殺傷力之改造手槍罪、第十
    二條第四項未經許可寄藏子彈罪，被告以一寄藏行為，同時寄藏手槍及子彈，觸
    犯構成要件不相同之罪名，為想像競合犯，從一重之未經許可寄藏具有殺傷力之
    改造手槍罪論處。再系爭扣案具殺傷力之手槍二支，係仿貝瑞塔之玩具手槍，並
    非由產製槍械合法廠商製造之不具發射功能制式槍枝模型，經加工改造或得輕易
    改裝或加裝而具有發射功能及殺傷力之槍枝，故非屬槍砲彈藥刀械管制條例第十
    條第四項所規範處罰之範圍，是公訴人認被告該部分係涉犯槍砲彈藥刀械管制條
    例第十條第四項之罪，即有違誤，起訴法條應予變更。再被告變造「甲○○」之
    駕駛執照部分，係犯刑法第二百十二條之變造駕駛執照罪。另被告所犯變造駕駛
    執照罪與該不知名之成年男子有犯意聯絡及行為分擔，為共同正犯。再被告上開
    未經許可寄藏其他可發射子彈具有殺傷力之改造手槍罪及變造駕駛執照罪間，犯
   意各別、行為互異，應分論併罰之。
三、再被告曾於八十五年間因違反麻醉藥品管制條例案件，經本院判處有期徒刑三月
    確定，並於八十五年八月十九日易科罰金執行完畢，有台灣高雄地方法院檢察署
    刑案資料查註紀錄表、臺灣高等法院被告全國前案紀錄表各一紙在卷可稽，其於
    五年內再犯本件最重本刑為有期徒刑以上之罪，為累犯，應依刑法第四十七條之
    規定加重其刑。爰審酌手槍、子彈均屬高度危險之物品，非經主管機關許可不得
    擅自持有，以維社會大眾安全，被告無故持有上開槍、彈，且未繳交治安機關，
    影響社會治安至深且鉅；邇來我國非法槍枝氾濫，不法之徒動輒擁槍自重，輕則
    以之恐嚇勒索、欺壓善良，重則持之殺人越貨，使百姓聞槍色變，嚴重破壞社會
    秩序及被告與不詳姓名之成年男子共同變造甲○○之駕駛執照，致生損害於甲○
    ○與監理機關管理駕駛執照正確性，惟被告並未持以犯罪，且於犯罪後坦承犯行
    不諱，態度尚屬良好等一切情狀，量處如主文所示之刑，並定其應執行之刑。扣
    案之改造手槍二支（各含彈匣一只）及子彈九顆，均屬違禁物，應依刑法第三十
    八條第一項第一款規定，宣告沒收。另因送鑑驗經試射完畢之子彈四顆，均已失
    其為槍砲彈藥刀械管制條例所管制之彈藥性質，自無庸宣告沒收之，併予指明。
    再變造之甲○○駕駛執照上所貼被告之照片，係被告所有，且為被告供犯罪所用
    之物，應依刑法第三十八條第一項第二款沒收之，至該駕駛執照係為真正，自無
    庸宣告沒收。又警方於二次查獲被告所持有之上開槍枝時，另分別查獲經鑑定不
    具殺傷力之底火三十七顆、玩具金屬空彈殼七顆、玩具零件一盒（內含玩具金屬
    彈殼之底火連桿、底火座及六角扳手）、玩具槍用底火片七片、西瓜刀、摩托羅
    拉廠牌之手機、研磨機等物品（詳參上開二份鑑定報告書、九十一年度檢總管字
    第五九五○號扣押物品清單、九十一年院總管字第三一五六號扣押物品清單），
    並非違禁物，亦非被告用以供犯罪所用之物，自無庸宣告沒收，附此敘明。
四、又槍砲彈藥刀械管制條例第十九條第一項原規定：犯第七條、第八條、第十條、
    第十一條、第十二條一項至第三項、第十三條第一項至第三項之罪，經判處有期
    徒刑者，應於刑之執行完畢或赦免後，令入勞動場所，強制工作，其期間為三年
    ；惟該條例第十九條業經立法院三讀通過，予以刪除，並於九十年十一月十四日
    經總統公布，於同年月十六日生效，該強制工作之規定既經刪除，本院自不得為
    強制工作之宣告，併此敘明。
據上論斷，應依刑事訴訟法第二百九十九條第一項前段、第三百條，槍砲彈藥刀械管
制條例第十一條第四項、第十二條第四項，刑法第十一條前段、第二十八條、第二百
十二條、第五十五條、第四十七條、第五十一條第五款、第三十八條第一項第一款、
第二款，判決如主文。
本案經檢察官莊松泉到庭執行職務。
中      華      民      國    九十二      年      五        月    九    日
                                臺灣高雄地方法院刑事第二庭
                                    法  官    林靜梅
右正本證明與原本無異。
如不服本判決，應於判決送達後十日內，向本院提出上訴狀。
                                    書記官    洪生輝
中    華    民    國      九十二      年      五      月      十四      日
附錄本案論罪科刑法條全文：
槍砲彈藥刀械管制條例第十一條第四項：
  未經許可，持有、寄藏或意圖販賣而陳列第一項所列槍砲者，處一年以上七年以下
  有期徒刑，併科新台幣七百萬元以下罰金。
槍砲彈藥刀械管制條例第十二條第四項：
  未經許可，持有、寄藏或意圖販賣而陳列子彈者，處五年以下有期徒刑，併科新台
  幣三百萬元以下罰金。
中華民國刑法第二百一十二條
  偽造、變造護照、旅券、免許證、特許證及關於品行、能力服務或其他相類之證書
  、介紹書，足以生損害於公眾或他人者，處一年以下有期徒刑、拘役或三百元以下
  罰金。


司法院資訊處製作；財團法人民間司法改革基金會備份。
